臺灣高等法院刑事判決　　　　　　　　　　　　　　九十年度上訴字第三三二九號
　　上　訴　人
　　即　被　告　乙○○
　　指定辯護人　本院甲○辯護人
右列上訴人因強盜案件，不服臺灣桃園地方法院九十年度訴字第六二二號，中華民國
九十年六月十九日第一審判決（起訴案號：臺灣桃園地方法院檢察署九十年度偵字第
六一八五號，及移送併辦案號：臺灣士林地方法院檢察署九十年度偵字第一一０九七
號），提起上訴，本院判決如左：
    主  文
原判決關於準強盜罪及其執行刑部分均撤銷。
乙○○連續於夜間侵入住宅，攜帶兇器毀越安全設備竊盜，因脫免逮捕，而當場施以
強暴，處有期徒刑陸年肆月。
一字型起子壹支、手套壹雙、切管器壹支均沒收。
        事  實
一、乙○○前有多次竊盜前科，其中於民國（下同）八十六年間因犯加重竊盜罪，經
    臺灣士林地方法院判處有期徒刑一年六月，經本院於八十七年四月七日上訴駁回
    而確定，於八十八年間因犯妨害公務案，經臺灣宜蘭地方法院判決有期徒刑五月
    確定，於八十九年間因偽造文書案，經本院判決有期徒刑六月確定，經送監執行
    ，及接續執行，於八十九年十月十七日因縮短刑期假釋出監，縮刑期滿日為九十
    年四月二十九日。詎乙○○不知悔改，基於意圖為自己不法之所有之概括犯意，
    先後於：(一)甫於假釋中即九十年四月十二日凌晨四時許（夜間），侵入桃園縣龍
    潭鄉○○路八巷十八號丁○○之住宅（毀損部份未據告訴）手戴其所有之手套一
    雙，並持客觀上足對人體安全產生危害之一字形起子一支，撬毀鐵窗之安全設備
    （毀損部分未據告訴），竊取如附表所示之物（起訴書與原判決漏繕電腦軟體Ｃ
    Ｄ十七片），得手後欲自後門離去之際，為鄰居鍾凌棋（按：乙○○於同日凌晨
    一時許竊取鍾凌棋家中財物部分，業據原審判決有期徒刑一月十日，乙○○上訴
    後，撤回上訴而確定）當場發覺而持棍棒追出，乙○○見狀亟欲逃逸，惟鍾凌棋
    追逐二、三百公尺至同鄉○○路三五一巷口處，經扭打已將乙○○壓制於地，乙○○為脫免逮捕，竟基於普通傷害之犯意，口咬鍾凌棋雙手，致鍾凌棋雙膝挫傷
    、右手臂淤血二公分、右手臂挫傷一公分、右腳挫傷三公分等傷害。嗣警方據報
    前往現場查獲，並扣得上開乙○○所有供犯罪用之一字型起子一支、手套一雙。
    (二)復於九十年十一月四日凌晨三時許，持客觀上足對人體安全產生危害之切管器
    一支，毀壞臺北市○○路○段四十五號一樓丙○○住宅後方之鐵窗（毀損部分未
    據告訴），並侵入該住宅，竊取置於房間內之皮包，在客廳為丙○○發現，丙○○以手勒住乙○○脖子，乙○○為圖脫免逮捕，即基於傷害之犯意，咬傷丙○○
    手肘，丙○○鬆手後，乙○○跑進廚房，並隨手拿起三把刀子，欲再轉身攻擊時
    ，再遭丙○○制伏，後丙○○壓制乙○○並命其暫至屋外待警前來處理，乙○○
    見機即往外逃逸，立遭聞聲追捕之警衛賴資海與丙○○同將乙○○制伏，賴資海
    當場亦遭乙○○手持之刀子割傷左手臂，上開所持客觀上足對人體安全產生危害
    之切管器一支則於慌亂中遺失。
二、案經桃園縣警察局平鎮分局報請臺灣桃園地方法院檢察署檢察官偵查起訴及臺灣
    士林地方法院檢察署檢察官函請本院併案審理。
        理  由
一、訊據上訴人即被告乙○○於警、偵訊及原審、本院審理時均坦承右揭犯行不諱，
    核與被害人鍾凌棋、丁○○於警訊及原審審理時；被害人丙○○於警訊時所指述
    被害之情節悉相符合（見臺灣桃園地方法院檢察署九十年度偵字第六一八五號偵
    查卷第十三頁至第十五頁、第十七頁至第十八頁、原審卷第二十三頁至第二十六
    頁；臺灣士林地方法院檢察署九十年度偵字第一一○九七號偵查卷第十五頁至第
    十六頁），並有證人賴資海於偵查中到庭證述一同與被害人丙○○制伏被告乙○○之情形屬實（見臺灣士林地方法院檢察署九十年度偵字第一一○九七號偵查卷
    第三十六頁），並有賴資海診斷證明書在卷可憑（見臺灣士林地方法院檢察署九
    十年度偵字第一一○九七號偵查卷第三十七頁），則被告上開自白堪信屬實，而
    得採信。雖被告曾於警訊時供述稱：「我當時在另一民宅丁○○家中竊取物品，
    欲準備離去被先前竊取物品之被害人鍾凌棋發現，我拔腿就跑，並攜竊得之物品
    逃跑，被害人鍾凌棋就持鐵棍沿路追打我，我因攜帶而竊得之物品太重就沿路丟
    棄」云云（見臺灣桃園地方法院檢察署九十年度偵字第六一八五號偵查卷第五頁
    反面、第六頁），然查，被害人丁○○於警訊時即已證述稱：「（你被竊之物品
    有無被尋獲？尋獲地為何？其價值多少？）都有尋獲。尋獲地為龍潭鄉○○路○
    巷路段尋獲。價值為數位相機乙台一萬一千元（新臺幣，下同）汽車變電器
    乙台八千五百元電腦連接線兩條三百元電腦手寫版一塊三千二百元電腦變
    電器三個一千元電腦軟體ＣＤ十七片二千元，總計二萬六千元」等語（見臺灣
    桃園地方法院檢察署九十年度偵字第六一八五號偵查卷第十八頁正、反面），並
    有丁○○所立之贓物領據一紙附卷（見臺灣桃園地方法院檢察署九十年度偵字第
    六一八五號偵查卷第十九頁），則可知被害人丁○○所失竊之物品均已領回。復
    有被害人鍾凌棋所提出之傷害診斷證明書（同上偵查卷第十六頁）及被告所有手
    套一雙扣案佐證（同上偵查卷第三十七頁），並有被告持以撬毀被害人丁○○住
    宅鐵窗之一字型起子，係以壓克力材質為柄、不鏽鋼材質為前端，有照片附卷可
    稽（同上偵查卷第二十五頁），及被告持以破壞被害人丙○○住宅門窗所持之切
    管器，二者之堅硬銳利或足以撬毀鐵窗，或得以剪斷鐵窗，客觀上自均足以對人
    體之生命身體安全造成危害，應均可認為兇器無誤。本件事證明確，犯行洵堪認
    定。
二、按刑法第二百三十條所謂犯強盜罪，不僅指自始犯強盜罪者而言，即依第三百二
    十九條以強盜論者亦包括之，如此項準強盜有第三百二十一條第一項各款情形之
    一，自應依第三百三十條論處，最高法院著有四十八年台上字第一六六號、四十
    八年台上字第八七八號判例可資參照，則核被告竊取被害人丁○○之財物後及竊
    取丙○○財物之際，為人發現，因脫免逮捕，而當場施以強暴，乃刑法第三百二
    十九條之準強盜行為，其攜帶兇器、毀越安全設備、夜間侵入住宅，並有同法第
    三百二十一條第一項第一款、第二款、第三款之情形，應以刑法第三百三十條第
    一項之加重強盜罪論，公訴人對於被告竊取被害人丁○○之財物後，因脫免逮捕
    ，而當場施以強暴，求論以刑法第三百二十九條之準強盜罪，尚有未合，起訴法
    條應予變更；又被告傷害被害人鍾凌棋；傷害被害人丙○○、賴資海（該部分則
    係一行為觸犯二傷害罪名，為想像競合犯），係另犯刑法第二百七十七條第一項
    之普通傷害罪。被告先後二次準強盜及傷害犯行，時間緊接，所犯又係構成要件
    相同之罪名，顯係基於概括犯意為之，為連續犯，應依刑法第五十六條之規定各
    論以一罪，並加重其刑。所犯加重準強盜及傷害罪間，有手段目的之關係，應從
    牽連犯之例，從一重論以加重準強盜罪。至公訴意旨雖未論及第二次準強盜及傷
    害部分之事實，然該部分與起訴部分具有連續犯之關係，為裁判上一罪，自為起
    訴效力所及，並經檢察官移送併辦，本院自應得一併審理。
三、原審予以論罪科刑，雖非無見。惟查，(一)本件被告固有於八十六年間因犯加重竊
    盜罪，經臺灣士林地方法院判處有期徒刑一年六月，經本院於八十七年四月七日
    上訴駁回而確定，於八十八年間因犯妨害公務案，經臺灣宜蘭地方法院判決有期
    徒刑五月確定，於八十九年間因偽造文書案，經本院判決有期徒刑六月確定，經
    送監執行，及接續執行，於八十九年十一月十七日因縮短刑期假釋出監，縮刑期
    滿日為九十年四月二十九日，有臺灣高等法院檢察署到案紀錄簡覆表附於本院卷
    可按，惟並未如原審所載於八十九年十二月二十九日全部執行完畢之情形，則被
    告於九十年四月十二日起為本件犯行，原審論以累犯，即有未當。(二)又檢察官移
    送併辦部分（臺灣士林地方法院檢察署九十年度偵字第一一０九七號），原審未
    及併予審酌，亦有未合。被告上訴意旨謂原審量刑過重，雖無理由，惟原判決既
    有上開可議，自應由本院予以撤銷改判。爰審酌被告前有多次竊盜犯行，有上開
    紀錄表可參，且本次所犯嚴重危害民眾財產、生命、身體之安全等一切情狀，量
    處如主文第二項所示之刑。
四、扣案一字型起子一把、手套一雙為被告所有供犯罪所用之物，業據被告自承在卷
    ，另被告所有持以破壞被害人丙○○住宅門窗所持之切管器，雖未經扣案，並經
    被告乙○○供述業已遺失（見偵字第一一○九七號偵查卷第十四頁），然未有證
    據證明業已滅失，均應依刑法第三十八條第一項第二款宣告沒收。至被告與被害
    人丙○○發生扭打時所持之三把刀子，係為被害人丙○○所有，故不諭知沒收，
    附此敘明。
據上論斷，應依刑事訴訟法第三百六十九條第一項前段、第三百六十四條、第二百九
十九條第一項前段、第三百條，刑法第二百七十七條第一項、第三百二十一條第一項
第一款、第二款、第三款、第三百二十九條、第三百三十條第一項、第五十五條、第
五十六條、第三十八條第一項第二款，判決如主文。
本案經檢察官沈明彥到庭執行職務。
中     華     民     國     九十一     年      一      月       二      日
                              臺灣高等法院刑事第二十二庭
                                  審判長法  官  許  正  順
                                        法  官  邱  同  印
                                法  官  胡  方  新
右正本證明與原本無異。
如不服本判決應於收受送達後十日內向本院提出上訴書狀，其未敘述上訴之理由者並
得於提起上訴後十日內向本院補提理由書（均須按他造當事人之人數附繕本）。
                                        書記官  秦  慧  榮
中    華    民    國     九十一    年       一      月        二        日
附論罪科刑依據之法條：
刑法第三百二十一條
犯竊盜罪而有左列情形之一者，處六月以上五年以下有期徒刑：
一、於夜間侵入住宅或有人居住之建築物、船艦或隱匿其內而犯之者。
二、毀越門扇、牆垣或其他安全設備而犯之者。
三、攜帶兇器而犯之者。
四、結夥三人以上而犯之者。
五、乘火災、水災或其他災害之際而犯之者。
六、在車站或埠頭而犯之者。
前項之未遂犯罰之。
刑法第三百三十條
犯強盜罪而有第三百二十一條第一項各款情形之一者，處五年以上十二年以下有期徒
刑。
前項之未遂犯罰之。
附表：
┌──┬────────┬────┬────────┬─────────┐
│編號│失  竊   物   品│數 量   │價  值（新臺幣）│  被  害  人      │
├──┼────────┼────┼────────┼─────────┤
│一  │數位相機        │一台    │一萬一千元      │  丁  ○  ○      │
├──┼────────┼────┼────────┼─────────┤
│二  │汽車發電器      │一台    │八千五百元      │  丁  ○  ○      │
├──┼────────┼────┼────────┼─────────┤
│三  │電腦連接線      │二條    │三百元          │  丁  ○  ○      │
├──┼────────┼────┼────────┼─────────┤
│四  │電腦手寫版      │一塊    │三千二百元      │  丁  ○  ○      │
├──┼────────┼────┼────────┼─────────┤
│五  │電腦變電器      │三個    │一千元          │  丁  ○  ○      │
├──┼────────┼────┼────────┼─────────┤
│六  │電腦軟體ＣＤ（起│十七片  │二千元          │  丁  ○  ○      │
│    │訴書及原判決均漏│        │                │                  │
│    │繕）            │        │                │      │
└──┴────────┴────┴────────┴─────────┘
